【裁判字號】    89,訴,41
【裁判日期】    890630
【裁判案由】    偽造文書
【裁判全文】
臺灣高雄地方法院刑事判決                            八十九年度訴字第四一號
    公  訴  人  臺灣高雄地方法院檢察署檢察官
    被      告  丁○○
    選任辯護人  朱立人
右列被告因偽造文書案件，經檢察官提起公訴（八十八年度偵續字第一四五號），本
院判決如左：
    主  文
丁○○無罪。
    理  由
一、公訴意旨略以：被告丁○○於民國八十七年間，在高雄市○○○路五十一之五號
    騎樓處、同市○○路二七七號騎樓處、同市○○○路五二八號一樓後半部處、同
    市○○街三七號騎樓處、同市○○路一九五號騎樓處、同市○○○路七一五號騎
    樓處、同市○○○路五二八號騎樓處、同市○○街一八七號騎樓處、及同市○○
    路七八九號騎樓處等九處處所，擺設電動玩具供人打玩，經營電動玩具業務，竟
    於八十七年八月十九日指使不知情之員工，盜刻告訴人己○○之印章並蓋印偽造
    己○○之印文於上開九處營業處所之「代徵娛樂稅款申請書」、「營利事業統一
    發證設立、變更登記申請書」上，而偽造出上開文書後，據以申請變更上開九處
    營業處所之負責人為告訴人，故認被告涉犯刑法第二百十六條、第二百十條之行
    使偽造私文書罪嫌等語。
二、查公訴意旨無非以告訴人之指訴及前開九處營業處所之「代徵娛樂稅款申請書」
    、「營利事業統一發證設立、變更登記申請書」九紙，為論罪之據。訊之被告對
    於右揭變更上開九處營業處所之負責人為告訴人之情，固為坦承，然堅詞否認有
    何行使偽造私文書之犯行，並辯稱：伊原本即雇請告訴人負責管理前揭九處擺設
    電動玩具營業處所之事務，因此事務及營業稅務之處理及應對稅務人員及警員
    查核等事宜，而原先處理該事務之甲○○又欲離職之故，經告訴人事先同意，方
    委請受雇於伊之會計林怡靚持告訴人之國民身分證影本及印章，製作出上開九處
    營業處所之「代徵娛樂稅款申請書」、「營利事業統一發證設立、變更登記申請
    書」，並據以申請將上開九處營業處所原先登記之負責人甲○○變更為告訴人，
    伊既事先取得告訴人之同意而為，應無所謂行使偽造私文書之犯行等語。
三、按犯罪之事實應依證據認定之，無證據不得推定其犯罪事實，刑事訴訟法第一百
    五十四條定有明文；次按刑法所指之偽造私文書行為，係指無制作權人假冒、虛
    捏他人名義而製作該文書者而言，從而若係得他人之同意而以該他人之名義製作
    私文書，自非偽造私文書之行為。經查：證人甲○○證稱：伊原於八十七年五月
    間受雇於被告負責管理泡沬紅茶攤及泡沬紅茶攤後擺設之電動玩具之管理，除電
    動玩具之維修外，如警員來查，伊即須出面處理，被告有要求以伊之名義去登記
    關於這些電動玩具之娛樂稅及設立登記等事務之負責人，伊亦有同意，故「代徵
    娛樂稅款申請書」、「營利事業統一發證設立、變更登記申請書」都以伊之名義
    登記為負責人，每月並可因而多領新台幣二千元之酬勞，這些申請書核准下來，
    伊就將之張貼於擺設電動玩具處所旁之牆上，有關電動玩具之查核由伊處理，稅
    單則交予被告，伊因被告之店太多，忙不過來，而友人即告訴人又無業，遂於八
    十七年五月間找告訴人來幫忙，工作性質與伊相同，嗣至同年八月間，伊覺得太
    累不想再繼續做，經告訴人同意由其接手上開工作，故方會有申請辦理營利事業
    統一發證之負責人及關於賦稅方面事務之負責人變更為告訴人之事，且變更後前
    開工作即均由告訴人處理等語（見本院八十八年二月十七日訊問筆錄），而證人
    乙○○亦證稱：伊於八十七年八月間受雇於被告擔任管理電動玩具之工作，被告
    叫伊與告訴人學如何修理電動玩具，電動玩具都擺在泡沬紅茶攤之騎樓處或超商
    之騎樓處，當時告訴人均有帶伊至擺設電動玩具之騎樓處張貼業已變更負責人為
    告訴人名義之代徵娛樂稅款申請書及營利事業統一發證設立申請書影本，這樣警
    察或稅捐單位來查時，就可聯絡伊二人，因為被告僱用伊二人就是要在警察或稅
    捐單位來查時，伊二人必須出面處理，當時並有一位姓林之人和告訴人交接工作
    之事，伊就相當於告訴人之學徒，告訴人知道上開關於稅務申請之事，因其拿到
    報稅單即會拿去交給被告，且有一次在高雄市○○路那邊之鼎金派出所之警員前
    來舉發，告訴人叫伊過去處理，伊遂前去簽收舉發單，擺設電動玩具處之超商店
    員或泡沬紅茶攤之店員遇到警員就會通知伊二人去處理，告訴人亦有去處理過等
    語（見本院八十九年五月十八日訊問筆錄），再證人戊○○則證稱：伊於八十七
    年間受雇於被告在高雄市○○路七八九號米奇泡沫紅茶攤擔任服務生，告訴人係
    負責管理米奇泡沫紅茶攤後方騎樓處擺設之六、七台電動玩具，其曾在該擺設地
    點之牆上張貼代徵娛樂稅款申請書及營利事業統一發證設立申請書，並表示上面
    有其呼叫器號碼，若警察或查稅人員來，要伊馬上扣機予其，曾有警察來問伊上
    開電動玩具係何人所有，伊就按上揭號碼扣機，告訴人就前來處理，警察亦有開
    舉發單予告訴人簽收等語至明（見本院八十九年二月十七日訊問筆錄），此外除
    依高雄市政府警察局三民第二分局八十九年三月十八日高市警三（貳）分刑字第
    五三五五號函送之該分局鼎金派出所針對位於高雄市○○路七八九號前佔用道路
    擺設電動玩具之舉發違反道路交通管理事件通知單（下稱舉發單）上，查見證人
    乙○○確曾於八十七年八月二十八日簽收編號０五００二０號舉發單及告訴人曾
    於同年九月一日簽收編號０五００二二號舉發單之情外，證人即開立上開二紙舉
    發單之鼎金派出所警員丙○○業證稱：前開二張舉發單均係伊親自開立舉發，都
    是因為在高雄市○○路七八九號騎樓處擺設電動玩具之緣故而舉發，該處騎樓前
    之紅磚道上有一家米奇泡沬紅茶亭，電動玩具就擺在紅茶亭後方騎樓處，伊係向
    該紅茶亭之店員詢問誰是該電動玩具之負責人，店員就打電話聯絡自稱係負責之
    人前來，這些自稱負責之人表示係負責管理擺設在騎樓處之電動玩具，故伊方拿
    取其身分證件開立舉發單，並由其在舉發單上親自簽收等語（見本院八十九年四
    月二十五日訊問筆錄），再查告訴人曾因涉嫌違反商業登記法案，而於八十七年
    八月十九日接受警訊時，即自承警方於仁武鄉○○村○○路二十之三號米奇泡沬
    紅茶店（亦係被告開設）騎樓處查獲擺設之「滿貫大亨」電動玩具，係其所有而
    自八十七年七月十日開始營業，有代徵報繳娛樂稅，其於查獲當時並不在場，係
    經米奇泡沬紅茶店之小姐通知始行到場等語，有高雄縣警察局仁武分局八十九年
    五月二日仁警刑字第八九一０號函所附上開警訊筆錄可按。由上開證人所證情節
    ，以及告訴人尚主動張貼業已變更負責人為其本人之代徵娛樂稅款申請書及營利
    事業統一發證設立申請書，並顯然主動以負責人之身分，處理被告擺設於騎樓處
    之電動玩具所衍生相關違規事宜之舉動等情以觀，告訴人除係以負責人之身分負
    責為被告管理擺設在騎樓處之電動玩具之事務，且其就所及之相關營業稅務之
    處理及應對稅務人員及警員查核等事宜，亦應在負責處理之列外，其就上開「代
    徵娛樂稅款申請書」、「營利事業統一發證設立、變更登記申請書」上係申請將
    負責人自原先登記之甲○○變更為告訴人本人一事，當無不知之理為是，從而，
    被告既明知業已被申請變更為負責人，猶仍以該身分管理被告擺設在騎樓處之電
    動玩具之相關事務，而未見其有就此提出任何異議，則被告應事先業取得告訴人
    之同意方為前開變更負責人之申請之情，應堪信為真實。綜上所述，被告既係得
    告訴人之同意允准，方委請他人製作前開「代徵娛樂稅款申請書」、「營利事業
    統一發證設立、變更登記申請書」，此與前揭關於刑法所指偽造文書犯行之要件
    ，自有所不符，故縱據以申請變更負責人之事宜，亦無以行使偽造私文書罪相繩
    之理。此外復查無其他積極證據足證被告有何公訴意旨所指之犯行，既不能證明
    被告犯罪，爰應為無罪之諭知。
據上論斷，應依刑事訴訟法第三百零一條第一項，判決如主文。
本案經檢察官王朝震到庭執行職務。
中      華      民      國    八十九    年      六      月     三十     日
                                  臺灣高雄地方法院刑事第二庭
                                      法  官    陳  威  龍
右正本證明與原本無異。
如不服本判決，應於判決送達後十日內，向本院提出上訴狀。
                                      書記官    林  雯  琪
中      華      民      國    八十九    年      七      月      四      日


司法院資訊處製作；財團法人民間司法改革基金會備份。
